臺灣高等法院臺中分院刑事判決　　　　 94年度上易字第487號
上　訴　人
即　被　告　丁○○
上　訴　人
即　被　告　戊○○
上列上訴人因傷害等案件，不服臺灣臺中地方法院94年度易字第
23號中華民國94年 3月11日第一審判決（起訴案號：臺灣臺中地
方法院檢察署93年度偵字第15058號 ），提起上訴，本院判決如
下：
      主  文
原判決撤銷。
丁○○共同傷害人之身體，處有期徒刑參月，如易科罰金，以參
佰元折算壹日。
戊○○無罪。
      事  實
一、丁○○在台中市○○區○○路四六一巷三號經營服飾店，於
    民國 (下同）九十三年八月一日晚上十時五十三分許，不詳
    姓名者多人 (均已成年，確實人數不詳）在台中市○○區○○路三之一號甲○○ (即王若森)、乙○○ (即王渝煥)經營
    之服飾店前，共同毆打甲○○、乙○○，及當時在場之乙○○姐夫張竣發、張竣發之兄庚○○等四人時，丁○○在旁觀
    看。己○○在被毆過程中誤認丁○○係參與毆打者，而以手
    持之椅子往丁○○身上砸，詎丁○○竟萌傷害之犯意，與該
    等不詳姓名者多人基於犯意聯絡，動手毆打己○○，並拉己○○之腳，由不詳姓名者繼續毆打己○○，致己○○受有頭
    部外傷、長約陸公分、縫合七針，背部挫傷、長約拾伍公分
    ，右前臂外傷貳公分長等傷害。
二、案經張竣發訴由台中市警察局第六分局報請臺灣臺中地方法
    院檢察署檢察官偵查起訴。
      理  由
甲、被告丁○○部分：
一、訊據被告丁○○雖矢口否認右揭犯行，辯稱：我只是在現場
    看發生什麼事，告訴人己○○拿椅子打我，當然會回手，當
    時一群人在那裡打，我想保護我們的店，所以才將告訴人己○○拖離我們的店，是為了避免我們的店受到損害云云。按
    共同正犯意思之聯絡並不限於事前有所謀議，即僅於行為當
    時有共同犯意之聯絡者亦屬之，且其表示之方法，亦不以明
    示通謀為必要，即相互間有默示之合致，亦無不可 (最高法
    院七十三年台上字第二三六四號)。右犯罪事實，業據告訴
    人己○○於偵查及本院審理中指訴綦詳，並有澄清醫院出具
    之診斷證明書在卷可參，且經本院勘驗現場監視錄影機所錄
    下之光碟片，發覺（九十三年八月一日）當天晚上九時五十
    分左右，被告與告訴人（乙○○）的服飾店都開著門，客人
    可以自由進出，十時五十一分二十五秒左右，有路人想要進
    去被告店，但是門鎖著，打不開，十時五十一分五十一秒左
    右，有個帶頭的人到被告的店面門口，在他的後面跟著好幾
    個人，被告戊○○就打開門被告戊○○往右邊指，走出店面
    雙手抱胸，看著他們，後來第二個走出一個女生，第三個走
    出的是被告丁○○並往前跟著那群人，被告戊○○當時還又
    以手往前指第二次，接著戊○○又指了第三次，此時被告丁○○有回來店的前面，在戊○○等旁邊，接著他又往前去看
    的舉動，只是在戊○○前面一點點而已，此時店員孫貴芳指
    一次，被告戊○○也指一次，十時五十二分五十三秒左右，
    告訴人店門口有十多人在那邊走動，包括被告丁○○，十時
    五十三分左右，那群人開始動手打起來，並且拿告訴人店門
    口的椅子毆打，打的時候，三個女生先進入店內，被告丁○○再進入店內，後來被告丁○○有出來，女生是在店的前面
    ，看到告訴人己○○從後面抱著穿著黑衣服人的腰部，其他
    有人拿東西要打告訴人己○○，告訴人己○○及黑衣服的人
    均倒地，告訴人己○○先起來後，手上有拿一個椅子，然後
    就有一個拿鐵椅，另一位拿小桌子要打告訴人己○○，然後
    拿鐵椅的人，往後舉起的時候，似有碰到被告丁○○，被告
    丁○○把他擋掉，然後看到告訴人己○○手上拿椅子往被告
    丁○○砸下去，被告丁○○有動手打告訴人己○○，同時拿
    圓桌跟鐵椅的人就往告訴人己○○砸，黑衣服的人也有過來
    ，被告丁○○拉著告訴人己○○的腳往路的那邊拉，接著有
    一人拿東西過來要打告訴人己○○，店員孫桂芳把他阻止，
    穿黑衣服的人繼續毆打告訴人己○○，後來接著穿黑衣服的
    人有要進入被告店內，被告丁○○有從後面碰他一下，然後
    以手往前比，然後以手搭碰黑衣人的肩膀，然後往店的左邊
    走，辛○○有拿紙出來，告訴人爭執被告丁○○搭黑衣人的
    肩膀離開，被告丁○○爭執是告訴黑衣人廁所的位置，不是
    與黑衣人勾肩。被告戊○○還有跟店員孫桂芳等人在店前面
    觀看，到五十五分三十六秒有參與毆打的人比二次手勢，告
    訴人爭執是在跟被告戊○○比手勢，被告戊○○爭執說該人
    只是在叫其他毆打的人離開，該男子比手勢同時參與毆打的
    人就離開，被告戊○○也往前面走。被告戊○○爭執說看他
    們離開去整理東西，因當時地上有許多血跡，接著就看到擺
    攤的人在整理東西，店員也有出來，辛○○也有拿紙出來，
    後來辛○○在別人擦過紙後，有將紙放在店門口，五十八分
    十七秒被告丁○○跟帶頭參與毆打一起離開之黑衣男子先後
    回到自己的店內，回到店內以後，辛○○有到店門口拿紙進
    去，被告丁○○整理店前面的衣服，收入店內，然後牽腳踏
    車進去，五十九分三十秒左右，帶頭參與毆打的人才從被告
    店裡面走出來離開。後來辛○○有抱狗出來，然後空手進去
    ，十一時一分時，被告丁○○將店門關起來與店員離開，辛○○往左邊走，沒有看到被告戊○○離開時情形，未看到被
    告戊○○回到自己的店內 (見本院勘驗筆錄 )。被告丁○○
    既於告訴人己○○持椅子對其砸下侵害過去後，動手參與毆
    打告訴人己○○，並拉己○○的腳往路面移動，由不詳姓名
    者則繼續毆打己○○，況當時告訴人己○○係在被告經營之
    店外被毆，被告丁○○基於傷害告訴人己○○之犯意並與不
    詳姓名者多人間基於犯意聯絡，共同毆傷告訴人己○○，事
    證明確，右開所辯顯係脫卸之詞，不足採信，其犯行應堪認
    定。至證人辛○○於本院雖證述：丁○○有把倒在店前面的
    那個人拉回去那邊深怕我們被波及等語，並不足據為有利被
    告之認定。
二、核被告丁○○所為係犯刑法第二百七十七條第一項之傷害罪
    ，被告與不詳姓名者多人間就毆傷告訴人己○○有犯意聯絡
    及行為分擔，為共同正犯，原審予以論罪科刑固非無見，惟
    查原審認被告與戊○○共同教唆不詳姓名者多人犯多個傷害
    罪及毀損罪，尚有未洽 (見後述 )，被告丁○○上訴否認犯
    傷害罪雖無理由，然原審此部分判決既有如上未當之處，應
    由本院將原審此部分判決撤銷改判，爰審酌被告犯罪之動機
    、手段及犯罪所生之危害暨犯罪後之態度等一切情狀，量處
    如主文第二項所示之刑，並諭知易科罰金之折算標準。
三、公訴意旨另以；被告丁○○在台中市○○區○○路四六一巷
    三號經營服飾店，與在上址隔鄰同為經營服飾買賣之甲○○
    、乙○○兄弟，因生意上之競爭關係，心生不滿，竟基於傷
    害人身體及毀損之犯意，教唆姓名年籍不詳之數名成年男子
    ，於九十三年八月一日晚上十時五十分許，在台中市○○區
    ○○路三之一號前，共同毆打甲○○ (即王若森 )、乙○○
    及當時在場之庚○○等四人，致甲○○受有頭部外傷、長約
    陸公分、縫合十針，右手、左手前臂瘀傷，頭部及背部瘀傷
    多處等傷害；乙○○受有頭部外傷、縫合四針、長約肆公分
    ，背部多處瘀傷、左上肢多處瘀傷等傷害；庚○○受有頭部
    外傷、長約參公分、縫合四針，背部外傷多處，左手瘀傷多
    處等傷害；並毀損乙○○所有擺設於其店前之桌、椅、打掃
    用具等物品，致令上開物品不堪使用，足以生損害於乙○○
    ，認被告另犯刑法第二十九條、第二百七十七條第一項之教
    唆傷害罪及第三百五十四條之教唆毀損罪嫌云云。按犯罪事
    實應依證據認定之，無證據不得認定犯罪事實，刑事訴訟法
    第一百五十四條第二項定有明文。又告訴人之告訴，是以使
    被告受刑事訴追為目的，是其陳述是否與事實相符，仍應調
    查其他證據以資審認 (最高法院五十二年台上字第一三○○
    號判例第照 )，本件公訴人認被告犯罪，不外以被告有向該
    批不詳姓名者指出欲毆打之對象，甚且下手毆打告訴人己○○，並與其中一帶頭者勾肩搭背共同離去為據。訊據被告丁○○堅決否認犯此部分罪行，辯稱：毆打告訴人的人並不是
    我找的，穿黑衣服的人問我廁所在哪裡，我用手指給他看，
    他看不出來是在那裡，我才帶他去，他再回來是要向我借衛
    生紙，當時他的臉有受傷流血云云。經查告訴人係賣男裝，
    被告則賣女裝，彼此間並無競業關係，告訴人等四人於本院
    審理中咸陳稱與被告等並無商業上之競爭或糾葛，被告並無
    教唆不詳姓名者毆打告訴人等人之動機，且被告丁○○並未
    以手指向告訴人處，戊○○雖有以手往告訴人方向比，然其
    堅稱：係不詳姓名者問我是不是姓王，我才往旁邊 (即隔壁
    ) 及甲○○那邊比，見丁○○往人群的方向走過去，再比手
    勢叫其回來等語，另證人辛○○於本院證述：．．．．．那
    群人離開時，有一個高壯、胖胖的男生跟我借過衛生紙，他
    第一次來借時，我拿出來時他已經不見了，第二次他又回來
    借是他自己進去店裡拿，我也有幫忙等語，而依上述勘驗錄
    影光碟所示，．．．辛○○有拿紙出來，．．．辛○○在別
    人擦過紙後，有將紙放在店門口，五十八分十七秒被告丁○○跟帶頭參與毆打一起離開之黑衣男子先後回到店內，辛○○有到店門口拿紙進去等情，證人辛○○此部分所述，尚堪
    採信。此外且查無其他積極證據足認被告丁○○犯此部分罪
    行，尚難以被告有帶參與毆打穿黑色衣服者至廁所，嗣該人
    並隨被告進入店內遽認被告丁○○教唆渠等毆打告訴人甲○○、乙○○、庚○○等人並毀損乙○○所有上述物品，因公
    訴人認此部分與右開判罪部分間有想像競合犯之裁判上一罪
    關係，爰不另為無罪之諭知。
乙、被告戊○○部分：
    公訴意旨略以：被告戊○○在台中市○○區○○路四六一巷
    三號經營服飾店，與在上址隔鄰同為經營服飾買賣之甲○○
    、乙○○兄弟，因生意上之競爭關係，心生不滿，竟基於傷
    害人身體及毀損之犯意，教唆姓名年籍不詳之數名成年男子
    ，於九十三年八月一日晚上十時五十分許，在台中市○○區
    ○○路三之一號前，共同毆打甲○○ (即王若森 )、乙○○
    及當時在場之庚○○等人，致甲○○受有頭部外傷、長約陸
    公分、縫合十針，右手、左手前臂瘀傷，頭部及背部瘀傷多
    處等傷害；乙○○受有頭部外傷、縫合四針、長約肆公分，
    背部多處瘀傷、左上肢多處瘀傷等傷害；己○○受有頭部外
    傷、長約陸公分、縫合七針，背部挫傷、長約拾伍公分，右
    前臂外傷貳公分長等傷害；庚○○受有頭部外傷、長約參公
    分、縫合四針，背部外傷多處，左手瘀傷多處等傷害；並毀
    損乙○○所有擺設於其店前之桌、椅、打掃用具等物品，致
    令上開物品不堪使用，足以生損害於乙○○，認被告犯刑法
    第二十九條、第二百七十七條第一項之教唆傷害罪及第三百
    五十四條之教唆毀損罪嫌云云。按犯罪事實應依證據認定之
    ，無證據不得認定犯罪事實，刑事訴訟法第一百五十四條第
    二項定有明文。又告訴人之告訴，是以使被告受刑事訴追為
    目的，是其陳述是否與事實相符，仍應調查其他證據以資審
    認 (最高法院五十二年台上字第一三○○號判例第照)，
    本件公訴人認被告犯罪，不外以被告有向該批不詳姓名者指
    出欲毆打之對象，被告戊○○亦應其中一人之招喚手勢離去
    為據。訊據被告戊○○堅決否認犯罪，辯稱：我賣的是女裝
    ，他們賣的是男性服飾互不競爭，我聽到不詳姓名者在門口
    吵吵嚷嚷，我就走出來，該男子就問我說是不是姓王，我就
    往旁邊比，說是隔壁，我出來第一眼就看到告訴人甲○○坐
    在走廊上，我再跟他們比，說那個就是王先生，然後我們店
    員及涂小姐出來問我什麼事，我就說他們要找王先生，有再
    比一次手勢，當時我就看我弟弟往人群的方向走過去，然後
    我比手勢，叫我弟弟回來，他們在打架的時候我的店員也有
    去勸架，如果是我找來的人，不可能去勸架，後來警察說我
    被告，我媽建議我一個女生做生意危險，所以我才在案發後
    一個月後才收店，案發後我有去店裡，只是沒有一整天待在
    那邊等語。經查告訴人係賣男裝，被告則賣女裝，彼此間並
    無競業關係，告訴人等四人於本院審理中咸陳稱與被告等並
    無商業上之競爭或糾葛如上述，被告並無教唆不詳姓名者毆
    打告訴人等人之動機，而被告戊○○雖有以手往告訴人邱怡
    智方向比，然其堅稱：係不詳姓名者問我是不是姓王，我才
    往旁邊 (即隔壁 )及甲○○那邊比，見丁○○往人群的方向
    走過去，再比手勢叫其回來等語如上，核與證人辛○○於本
    院證述：九十三年八月一日晚上大概十點我去戊○○店裡，
    戊○○正在整理貨物因為要改變物品陳設看起來很亂所以先
    把店門鎖起來，我在店內看東西，其間有些客人來敲門，我
    有去跟客人說：「請晚一點再過來」。後來我聽到外面有人
    在叫囂，我跟戊○○說外面怪怪的，她就打開門去看，我聽
    到她跟那男子說：「王先生就坐在那邊」並指著隔壁的方向
    ，我不認識她指的那個男子，她就坐在隔壁店門口的騎樓上
    。後來我看到外面來了很多人，．．．．．，我看到外面一
    堆人我與她出去看發生何事，我問她：「發生何事、他們要
    找誰」，她說他們要找隔壁的王先生，瞬間場面很混亂，就
    有人打起來了，丁○○在外面看，我們怕他被波及所以我們
    有叫他回來，．．．．．在地上的人，後來有人揮手叫那群
    人可以走了，接著她有過去問擺攤的人有無損失，幫他們收
    東西．．．我與丁○○及她一起離開，離開時是十一點多還
    不到十二點等語大致相符。且於被告丁○○拉告訴人己○○
    的腳往路面移動，有一人拿東西要過來打告訴人己○○時，
    店員孫桂芳有阻止 (見上開本院勘驗筆錄 )，被告戊○○上
    開所辯尚非無據，此外且查無其他積極證據足認被告犯右述
    罪行，殊難以告訴人之指訴即認被告犯罪，原審未詳細勾稽
    ，遽為被告科刑之諭知，亦有未洽，被告戊○○上訴否認犯
    罪有理由，應由本院將原審此部分撤銷，另為無罪之諭知。
丙、據上論斷，應依刑事訴訟法第三百六十九條第一項前段、第
    三百六十四條、第二百二百九十九條第一項前段、第三百零
    一條第一項、刑法第二十八條、第二百七十七條第一項、第
    四十一條第一項前段、罰金罰鍰提高標準條例第一條前段、
    第二條，判決如主文。
本案經檢察官丙○○到庭執行職務。
中　　華　　民　　國　　94　　年　　8　　月　 4   　　日
            刑事第九庭  審判長法  官  陳  筱  珮
                              法  官  張  國  忠
                              法  官  康  應　龍
上列正本證明與原本無異。
不得上訴。
                              書記官  許  書  瑜
中　　華　　民　　國　　94　　年　　8　　月　5  　　　日
                                                    　Ａ
